臺灣彰化地方法院刑事判決　　　　　　　　　　　　　九十一年度訴字第二一七號
　　公　訴　人　臺灣彰化地方法院檢察署檢察官
　　被　　　告　丁○○
右列被告因偽造貨幣案件，經檢察官提起公訴（九十年度偵字第七九五二號），本院
判決如左：
    主  文
丁○○無罪。
    理  由
一、公訴意旨略以：被告丁○○於民國九十年十月二十七日至同年十一月間之不詳日
    期，在彰化縣溪州鄉○○村○○路一二四號，意圖供行使之用而收集偽造之千元
    偽鈔共六張，嗣為警因另案在上址執行搜索時，當場在丁○○之皮包夾層內查獲
    前開偽鈔，因認被告涉有刑法第一百九十六條第一項後段之罪嫌。
二、按犯罪事實應依證據認定，無證據不得推定其犯罪事實；又不能證明被告犯罪者
    ，應諭知無罪之判決，刑事訴訟法第一百五十四條、第三百零一條第一項分別定
    有明文。又事實之認定，應憑證據，如未能發現相當證據，或證據不足以證明，
    自不能以推測或擬制之方法，為裁判基礎；且認定不利於被告之事實須依積極證
    據，苟積極證據不足為不利於被告事實之認定時，即應為有利於被告之認定；另
    認定犯罪事實所憑之證據，雖不以直接證據為限，間接證據亦包括在內，然而無
    論直接證據或間接證據，其為訴訟上之證明，須於通常一般之人均不致有所懷疑
    ，而得確信其為真實之程度者，始得據為有罪之認定，倘其證明尚未達到此一程
    度，而有合理之懷疑存在而無從使事實審法院得有罪之確信時，即應由法院為諭
    知被告無罪之判決（參照最高法院四十年台上字第八六號、三十年台上字第八一
    六號、七十六年台上字第四九八六號判例意旨）。再按刑法第一百九十六條第一
    項所謂收集，係指收買、受贈、互換等一切行為，在收取以前，即有行使之犯罪
    意思者而言，行為人主觀上必須具備供行使之用之不法意圖，而且認識其為偽幣
    ，而決意收集，方構成本罪（最高法院二十六年渝上字第八六七號判例、五十四
    年度台上字第二五二０號判決意旨可資參照）。
三、公訴人認被告犯有刑法第一百九十六條第一項後段之罪嫌，無非係以：扣案之偽
    鈔編號乃自ＥＬ８９１７６ＸＣ至ＥＬ２８９１８１ＸＣ號，為六張連號之千元
    偽鈔，此等偽鈔為警查扣時，係置放在被告所有之皮包夾層內，真鈔與假鈔復分
    別擺放，顯見被告於查扣前已明知該扣案鈔票係偽鈔無訛，其竟仍將該偽鈔繼續
    擺放在自己所有皮包內，顯有意圖供行使之用，此外並有現場照片三張附卷可佐
    ，及偽造之千元紙鈔扣案可資佐證。及上開六張偽鈔係連號，倘於數次之消費行
    為始收受，機會不大，被告自承經營餐飲部一桌約二至四千元，以其最高單次消
    費金額觀之，該六張千元偽鈔自非單次消費所可獲得；且證人即田尾分駐所員警
    郭深圳於偵查中證稱：本次搜索行動伊並不知情，約在九十年十月二十日，被告
    有向伊提及先生染有毒癮，希望警方前去搜索等語，則該次搜索既以查證被告先
    生有無施用毒品犯行，所欲搜索扣押者亦為施用毒品相關器具，被告應無預期自
    己會連同遭到搜索，是被告辯稱該偽鈔係客人消費所交付及倘有意圖行使而收集
    偽鈔端無可能報警搜索等節不足採信，為其主要之論據，固非無見。訊據被告丁○○堅決否認有何收集偽造貨幣之罪嫌，辯稱：前揭偽鈔係在九十年五月間在家
    中打牌時收到，當時在場者有綽號「阿雅」之人（即乙○○）、甲○○及丙○○
    ，後來甲○○先發現收到三張偽鈔，並轉知伊及丙○○，伊才發現自己收到一張
    偽鈔，而丙○○亦發覺收到二張偽鈔，其後甲○○與丙○○表示該偽鈔是在伊家
    中打牌才收到，應由伊處理，伊懷疑該偽鈔是乙○○拿出來的，才將該偽鈔放在
    未使用之皮包內，欲待下次乙○○前來打牌時再行查證，因事後乙○○均未再出
    現，故該偽鈔才留置案發時遭警查獲等語。經查：證人甲○○、丙○○於本院調
    查時到庭結證，並經隔離訊問，證人甲○○證稱：當天在丁○○家中打牌，打完
    牌即拿三千元交由妻子至車站購買車票，站員告以該鈔票係偽鈔而未收，才發現
    打牌後收到三張偽鈔，即持該偽鈔至被告家中交由被告處理等語；證人丙○○證
    稱：在丁○○家中打牌後，經甲○○告知有發現偽鈔，才發覺自己亦收到偽鈔，
    就把偽鈔交予丁○○處理等語，徵諸二人所述大致相符，並與被告丁○○上開所
    辯乙節相互吻合，則被告丁○○所辯尚非無據。又雖被告於警訊及偵查中係稱該
    偽鈔係客人消費所交付，嗣於本院調查時改稱係打牌時收到等語，前後並非一致
    ，然被告於本院調查中已陳明恐另涉賭博罪嫌方稱客人消費交付，亦無違常情。
    縱認其此等所辯不足採信，惟按刑法第一百九十六條第一項所謂收集，係指收買
    、受贈、互換等一切行為，在收取以前，即有行使之犯罪意思者而言，行為人主
    觀上必須具備供行使之用之不法意圖，而且認識其為偽幣，而決意收集，方構成
    本罪，已如前述，則無論被告自何處取得該偽鈔，均須在收取以前已有行使之犯
    罪意思，本件被告堅決否認係意圖供行使之用而收集系爭偽鈔，自無從僅以查獲
    偽鈔置放於其所有之皮包內，即任意忖度被告有供行使之用之犯意而加以收集，
    尚不得以辯解前後互異即持為被告犯罪之認定。此外，本院復查無其他積極證據
    足資證明被告犯罪，揆諸前揭說明，自應為被告無罪之諭知。
據上論斷，應依刑事訴訟法第三百零一條第一項，判決如主文。
本案經檢察官黃鼎鈞到庭執行職務
中    華    民    國    九十一      年      九      月        三        日
                                臺灣彰化地方法院刑事第二庭
                                    審判長法官  林  欽  章
                                    法      官  康  弼  周
                                    法      官  郭  麗萍
右正本證明與原本無異。
如不服本判決，應於判決送達後十日內向本院提出上訴狀( 須附繕本 )。
告訴人或被害人對於判決如有不服具備理由請求檢察官上訴者，其上訴期間之計算係
以檢察官收受判決正本之日期為準。
                                    法院書記官  施  嘉  玫
中    華    民    國    九十一      年      九      月        五        日
